最高法院民事裁定                                八十八年度台抗字第六八九號
    抗  告  人  甲○○
                丙  ○
右抗告人因與相對人乙○○等間請求確認派下權存在訴之追加事件，對於中華民國八
十八年八月十日台灣高等法院台南分院裁定（八十六年度上更(二)字第一一○號），提
起抗告，本院裁定如左：
    主  文
抗告駁回。
抗告訴訟費用由抗告人負擔。
    理  由
本件抗告人為訴之追加，原法院以：按訴之變更、追加或提起反訴，於第二審程序中
非經他造同意，不得為之，民事訴訟法第四百四十六條第一項前段定有明文。本件抗
告人於第一審起訴時其訴之聲明固為「確認原告丙○、甲○○就祭祀公業王德厚之派
下權即坐落嘉義市○○段一四七九地號、建、面積○‧○七四五公頃及同段一四八○
地號、建、面積○‧四四五四公頃土地之公同共有權存在」等語，惟其於起訴狀最後
業已表明「……為此提起本件確認派下權之訴，藉以確保原告等之權益……」等語明
確（一審卷第一宗第五頁反面），嗣於第一審言詞辯論期日復陳述「確認祭祀公業有
派下權存在……」等語（一審卷第一宗第一○五頁）。且派下權係指派下對其所屬祭
祀公業權利義務之多寡，稱之為「房份」，自非單純僅對祭祀公業所屬土地之公同共
有權而已，尚兼含有其他應享之權利及應盡之義務，派下權與單純對祭祀公業所屬土
地之公同共有權，迥不相同，足見抗告人上開聲明之真意，係指確認派下權存在而言
。另抗告人於第一審審理期間以系爭土地非祭祀公業所有，而係王德厚之私產為由，
因而將訴之聲明變更為「確認原告等就坐落嘉義市○○段一四七九地號、建、面積○
‧○七四五公頃及同段一四八○地號、建、面積○‧四四五四公頃土地之公同共有權
存在」後，亦經第一審法院以「訴訟標的變更，因未經被告同意，且有礙被告防禦及
訴訟之終結」為由，而未予准許（見一審判決理由第一項），嗣抗告人於更審前原法
院八十二年度上字第九八號確認派下權存在事件審理時，追加主張系爭土地二筆均係
王德厚之私人遺產之法律關係（見八十二年度上字第九八號卷宗第六十二頁反面），
亦經更審前原法院認係訴之追加而未經相對人之同意，且非合於民事訴訟法第二百五
十六條第二款至第四款之情形，因而予以駁回確定（抗告人未對該裁定提起抗告）乙
節，亦有更審前原法院八十二年度上字第九八號裁定一紙在卷可稽。另抗告人於原法
院第一次更審時，雖再主張求為確認其就系爭土地之公同共有權存在，惟亦經更審前
原法院認此部分請求業經駁回確定而不應准許（見八十四年度上更(一)字第三號判決理
由第五項），足見本件訴之聲明應僅止於確認就系爭祭祀公業有派下權存在而已。是
抗告人於本件審理時另主張其預備聲明為「確認上訴人等就坐落嘉義市○○段一四七
九號、建、面積○‧○七四五公頃及同段一四八○號、建、面積○‧四四五四公頃土
地之公同共有權存在」，經核此乃訴之追加，且無民事訴訟法第二百五十六條第二款
至第四款之情形，並為他造當事人即相對人乙○○等人表示不同意抗告人上開訴之追
加，依前開說明，抗告人訴之追加即為不合法，依法不應准許，爰裁定駁回其追加之
訴，核無不合。抗告論旨，指摘原裁定不當，聲明廢棄，非有理由。
據上論結，本件抗告為無理由，依民事訴訟法第四百九十二條第一項、第九十五條、
第七十八條，裁定如主文。
中      華      民      國    八十八    年     十二     月     三十     日
                              最高法院民事第二庭
                                  審判長法官  曾  桂  香
                                        法官  劉  延  村
                                        法官  徐  璧  湖
                                        法官  劉  福  聲
                                        法官  黃  秀  得
      右正本證明與原本無異
                                              書  記  官
中      華      民      國    八十九    年      一      月     十三     日
